臺灣臺北地方法院刑事判決
110年度簡字第1731號
公  訴  人  臺灣臺北地方檢察署檢察官
被      告  林民圃



上列被告因詐欺案件，經檢察官聲請簡易判決處刑（110年度偵
緝字第850號），本院認不宜逕以簡易判決處刑（110年度簡字第
1310號），改依通常程序審理，嗣經被告自白犯罪，本院認為宜
以簡易判決處刑，裁定適用簡易程序，判決如下：
    主      文
林民圃犯詐欺取財罪，處有期徒刑貳月，如易科罰金，以新臺幣
壹仟元折算壹日。
    事實及理由
一、本件犯罪事實及證據，除證據部分補充「被告林民圃於本院
    準備程序中之自白」外，餘均引用檢察官聲請簡易判決處刑
    書之記載（如附件）。
二、核被告林民圃所為，係犯刑法第339條第1項之詐欺取財罪。
　　爰審酌被告不思以正當方式獲取所需，行為實有不該，惟被
    告犯後坦承犯行，態度尚可，且就本案已與告訴人達成和解
    ，有本院調解筆錄在卷可參，兼衡其犯罪之動機、手段、目
    的等一切情狀，量處如主文所示之刑，並諭知易科罰金之折
    算標準。
三、按犯罪所得，屬於犯罪行為人者，沒收之；於全部或一部不
    能沒收或不宜執行沒收時，追徵其價額；犯罪所得已實際合
    法發還被害人者，不予宣告沒收或追徵；又宣告沒收或追徵
    ，有過苛之虞、欠缺刑法上之重要性、犯罪所得價值低微，
    或為維持受宣告人生活條件之必要者，得不宣告或酌減之，
    刑法第38條之1第1項前段、第3項、第5項、第38條之2第2項
    分別定有明文。考其立法目的，係因過往犯罪行為人之犯罪
    所得，不予宣告沒收，以供被害人求償，但因實際上被害人
    因現實或各種因素，卻未另行求償，反致行為人因之保有犯
    罪所得。是刑法之沒收、追徵不法利得條文，係以杜絕避免
    行為人保有犯罪所得為預防目的，並達成調整回復財產秩序
    之作用，故以「實際合法發還」作為封鎖沒收或追徵之條件
    。然因個案中，被告仍可能與被害人達成和解、調解或其他
    民事上之解決，而以之賠償、彌補被害人之損失，此種將來
    給付之情狀，雖未「實際合法發還」，仍無礙比例原則之考
    量及前揭「過苛條款」之適用，是應考量個案中將來給付及
    分配之可能性，並衡量前開「過苛條款」之立法意旨，仍得
    以之調節而不沒收或追徵，亦可於執行程序時避免重複執行
    沒收或追徵之危險。查被告已與告訴人達成和解，業如前述
    ，若本件再予沒收或追徵被告犯罪所得，將導致過量之執行
    風險，並足以造成被告矯正與社會化之不利，而有過苛之虞
    ，爰不予宣告沒收或追徵，併此敘明。
四、依刑事訴訟法第449條第1項、第3項、第454條第2項，刑法
    第339條第1項、第41條第1項前段，刑法施行法第1條之1第1
    項、第2項前段，逕以簡易判決處如主文所示之刑。　　
五、如不服本判決，得自收受送達之翌日起20日內向本院提出上
    訴狀，上訴於本院第二審合議庭（須附繕本）。 
六、本案經檢察官張靜薰聲請以簡易判決處刑。
中    華    民    國   110    年    10    月    15    日
                  刑事第五庭  法  官   翁毓潔
上正本證明與原本無異。 
如不服本判決應於收受送達後20日內向本院提出上訴書狀，並應
敘述具體理由；其未敘述上訴理由者，應於上訴期間屆滿後20日
內向本院補提理由書（均須按他造當事人之人數附繕本）「切勿
逕送上級法院」。告訴人或被害人如對於本判決不服者，應具備
理由請求檢察官上訴，其上訴期間之計算係以檢察官收受判決正
本之日期為準。 因疫情而遲誤不變期間，得向法院聲請回復原
狀。
                              書記官   李佩樺
中　　華　　民　　國　　110 　年　　10　　月　　18　　日
附錄本案論罪科刑法條：
中華民國刑法第339條
意圖為自己或第三人不法之所有，以詐術使人將本人或第三人之
物交付者，處5 年以下有期徒刑、拘役或科或併科50萬元以下罰
金。
以前項方法得財產上不法之利益或使第三人得之者，亦同。
前二項之未遂犯罰之。
附件：
臺灣臺北地方檢察署檢察官聲請簡易判決處刑書
                                    110年度偵緝字第850號
　　被　　　告　林民圃　男　71歲（民國00年0月00日生）
                        住臺南市○區○○路0號10樓之38
　　　　　　　　　　　（現另案在法務部○○○○○○○執行
                        中）　
　　　　　　　　　　　　國民身分證統一編號：Z000000000號
上列被告因詐欺等案件，業經偵查終結，認為宜聲請以簡易判決
處刑，茲將犯罪事實及證據並所犯法條分敘如下：
　　　　犯罪事實
一、林民圃於民國109年10月5日16時12分許，在臺北市○○區○
    ○○路0號高鐵臺北站地下3樓23號自動售票機處，見郭真真
    不熟機檯購票流程，竟意圖為自己不法之所有，基於詐欺取
    財之犯意，趨前假意協助郭真真以台北富邦銀行信用卡刷卡
    購買臺北站至左營站之車票，於購得票號0000000000000號
    車票1張（價值新臺幣【下同】1,445元）後，誆稱購票失敗
    ，需再度操作機檯購買車票等語，並以欲檢視收據為由，趁
    機拾取自機檯掉落之車票1張，致郭真真陷於錯誤，誤認確
    實未購票成功，而再次刷卡購票以搭乘，林民圃則伺機將所
    詐得之車票用以進站搭乘或轉售予不特定旅客而獲利。嗣郭
    真真搭乘高鐵過程中以手機確認得知第一次刷卡亦有成功，
    至左營站後又請服務台確認而悉第一次刷卡成功之票根業經
    使用，遂報警處理，始循線查悉上情。
二、案經郭真真訴由內政部警政署鐵路警察局臺北分局報告偵辦
    。
　　　　證據並所犯法條
一、證據：
  ㈠被告林民圃於偵查中之自白及供述。
  ㈡證人即告訴人郭真真於警詢時及偵查中之指證。
  ㈢案發時之監視錄影畫面截圖16張、員警盤查被告時之照片１張
    、監視錄影光碟1片。
  ㈣告訴人之台北富邦銀行信用卡刷卡交易紀錄2張、台灣高速鐵
    路股份有限公司109年10月23日台高安發字第1090001685號
    函暨刷卡購票紀錄1份。          
二、核被告所為，係犯刑法第339條第1項詐欺取財罪嫌。被告因
    本案詐欺而獲取之犯罪所得1,445元，請依刑法第38條之1第
    1項規定宣告沒收，如於全部或一部不能沒收或不宜執行沒
    收時，則請依刑法第38條之1第3項規定，追徵其價額。
三、至被告雖辯稱其未詐欺，只有侵占上開車票等語，惟此部分
    如成立侵占脫離本人所持有之物罪嫌，與上揭聲請簡易判決
    處刑之犯罪事實尚屬同一社會事實，有法律上同一案件之實
    質上一罪關係，應為前開聲請簡易判決處刑之效力所及，爰
    不另為不起訴處分，併此敘明。
四、依刑事訴訟法第451條第1項聲請逕以簡易判決處刑。
　　此　致
臺灣臺北地方法院
中　　華　　民　　國　 110　　年　　6 　　月　　25　　日
　　　　　　　　　　　　　    檢　察　官　張 靜 薰
本件正本證明與原本無異
中　　華　　民　　國　 110　　年　　7 　　月　　8 　　日
                              書  記  官  李 韋 錡

本件係依刑事訴訟法簡易程序辦理，法院簡易庭得不傳喚被告、
輔佐人、告訴人、告發人等出庭即以簡易判決處刑；被告、被害
人、告訴人等對告訴乃論案件如已達成民事和解而要撤回告訴或
對非告訴乃論案件認有受傳喚到庭陳述意見之必要時，請即另以
書狀向簡易法庭陳述或請求傳訊。
附錄本案所犯法條全文
中華民國刑法第339條
（普通詐欺罪）
意圖為自己或第三人不法之所有，以詐術使人將本人或第三人之
物交付者，處 5 年以下有期徒刑、拘役或科或併科 50 萬元以
下罰金。
以前項方法得財產上不法之利益或使第三人得之者，亦同。
前二項之未遂犯罰之。